【裁判字號】    95,上易,734
【裁判日期】    951212
【裁判案由】    拆屋還地等
【裁判全文】
臺灣高等法院民事判決                 95年度上易字第734號
上訴人即附
帶被上訴人  甲○○
            乙○○
            丙○○
共      同
訴訟代理人  黃德賢律師
複  代理人  邱創舜律師
被上訴人即
附帶上訴人  丁○○
            戊○○
共      同
訴訟代理人  姚文勝律師
            林志強律師
上列當事人間請求拆屋還地等事件，上訴人對於中華民國95年6
月22日臺灣板橋地方法院94年重訴字第440號第一審判決提起上
訴，被上訴人則為附帶上訴，本院於95年11月28日言詞辯論終結
，判決如下：
    主  文
原判決關於駁回上訴人後開第二、三項之訴部分，暨訴訟費用之
裁判除確定部分外，均廢棄。
被上訴人丁○○應再給付上訴人各新台幣萬仟柒佰玖拾貳元
，及其中新台幣萬零捌拾元自民國九十四年十二月七日起至清
償日止，按週年利率百分之五計算之利息。
被上訴人戊○○應再給付上訴人各新台幣捌仟佰拾壹元，及
自民國九十五年四月二十二日起至清償日止，按週年利率百分之
五計算之利息，暨自民國九十五年四月二十二日起至返還原審判
決主文第三項之土地之日止，按月再給付上訴人各新台幣佰陸
拾伍元。
上訴人其餘上訴駁回。
附帶上訴駁回。
關於上訴部分，第一、二審訴訟費用除確定部分外，由被上訴人
負擔四分之三，餘由上訴人負擔；關於附帶上訴部分，其第二審
訴訟費用由被上訴人負擔。
    事實及理由
一、本件上訴人主張：(一)坐落台北縣泰山鄉○○段○○段第320
    號、320之1號、321號、321之1號土地（以下簡稱系爭土地
    ）為上訴人與被上訴人戊○○（以下簡稱戊○○）、原審共
    同被告柯建成、柯建忠、柯建文（以上三人，以下簡稱柯建
    成等三人，90年11月19日自被上訴人丁○○【以下簡稱丁○
    ○】處受讓取得）、訴外人柯凌凌及莊錦所共有，上訴人
    之應有部分各2/33，合計應有部分2/11。詎丁○○未經全體
    共有人同意竟長期占有使用系爭土地1.附圖所示320(3)，面
    積0.0052公頃，供作雞舍使用（以下簡稱雞舍土地）；2.32
    0(1)及321(1)，面積0.1618公頃，供作菜園使用（以下簡稱菜
    園土地）。嗣丁○○於90年11月19日將其所有系爭土地應有
    部分讓與柯建成等三人時，雖併將地上物一併贈與之，但丁
    ○○仍繼續無權占用雞舍及菜園部分土地，爰依民法第767
    條、第821條及第224條規定，請求丁○○、柯建成等三人將
    雞舍拆除後，將雞舍併同菜園所占用之土地交還上訴人及其
    他共有人。(二)戊○○未經全體共有人之同意，自91年2月起
    無權占用系爭土地1.附圖所示320(4)，面積0.0118公頃，搭
    建鐵皮屋放置工具（以下簡稱鐵皮屋土地），2.附圖所示32
    1(4)、321-1(3)、320-1(3)，面積共0.0791公頃，搭建工廠（
    以下簡稱工廠土地），供原審共同被告車匠有限公司（以下
    簡稱車匠公司）使用；3.占用附圖所示320(A)、320(2)、321
    (2)、321(3)、320-1(1)、321(3)、320-1(1)、321-1(1)、321-1(2)
    、320-1(2)，面積0.0764公頃，舖設水泥供停車之用（以下
    簡稱水泥地土地）。爰依民法第767條、第821條規定，請求
    車匠公司自工廠部分土地遷出，戊○○應將工廠、鐵皮屋拆
    除，將該工廠、鐵皮屋及水泥地土地交還上訴人及其他共有
    人。(三)被上訴人無權占用系爭土地受有相當於租金之利益，
    致上訴人受有相當於租金之損害，應返還其所受不當得利，
    則依土地法第97條規定，以系爭土地申報地價每平方公尺新
    台幣 (下同)4,320 元，按年息8%計算相當於租金之不當利
    得，上訴人各得請求1.丁○○及柯建成等三人給付自90年11
    月20日起至95年4月20日止之不當得利93,630元，及自95年4
    月20日起至返還占用土地之日止，按月給付上訴人1,767元
    。2.戊○○自91年2月1日起95年3月31日止，給付上訴人各
    131,259元，及自95年4月1日起至返還占用鐵皮屋、工廠及
    水泥地土地之日止，按月給付上訴人各2,625元。原審判決
    (一)丁○○應給付上訴人各6,005元，及其中5,310元自94年12
    月7日起至清償日止，按週年利率百分之五計算之利息。(二)
    車匠公司應自工廠土地遷出。(三)戊○○應將鐵皮屋及工廠拆
    除後，將鐵皮屋、工廠及水泥地所占用之土地交還上訴人及
    其他共有人。(四)戊○○應給付上訴人各42,050元，及自95年
    4月22日起至清償日止，按週年利率百分之五計算之利息。
    (五)戊○○應自95年4月22日起至返還前揭鐵皮屋、工廠及水
    泥地所占用土地之日止，按月給付上訴人各1,825元。並駁
    回上訴人其餘之訴及假執行之聲請。原審判決(二)車匠公司應
    自工廠土地遷出，(三)戊○○應將鐵皮屋、工廠拆除，並將該
    土地併同水泥地返還上訴人及其他共有人部分，未據車匠公
    司、戊○○聲明不服（亦未附帶上訴），而告確定，上訴人
    僅就原審主文第一、四、五項駁回不當得利部分聲明不服，
    並主張系爭土地地目雖編列為田，但因位於新莊二省道旁，
    四周均為工廠或建築，土地之利用價值甚高，而丁○○長期
    利用上開土地種植蔬菜出售，獲利甚多，則原審僅按申報地
    價年息0.3%計算，實有未當。況丁○○佔有高達1,670平方
    公尺即505.175坪之土地，其種植規模豈可能僅供個人及親
    友食用？則丁○○占有系爭土地多年，上訴人請求應依申報
    地價百分之四計算，丁○○應再給付上訴人每人各74,094元
    及其法定遲延利息。另戊○○所占用之工廠等地上物土地面
    臨4米巷道，附近有輔仁大學及市場等，且四周工廠林立，
    工商繁榮程度甚高，戊○○利用作為修車廠經商並將水泥地
    出租他人停車使用，甚具經濟價值，原審僅依申報地價年息
    百分之五計算，顯屬過低，應以百分之八計算為當。上訴聲
    明：(一)原判決關於駁回後開第二項、第三項之訴部分及該部
    分假執行之聲請暨第一審訴訟費用除確定部分外之裁判，均
    廢棄。(二)上開廢棄部分，丁○○應再給付上訴人各25,230元
    , 及自95年4月22日起至清償日止，按週年利率百分之五計
    算之利息。(三)戊○○應再給付上訴人各25,230元，及自95年
    4月22 日起至清償日止按週年利率百分之五計算之利息，暨
    95年4 月22日起至返還鐵皮屋、工廠及水泥土地之日止，按
    月再給付上訴人1,095元。就附帶上訴答辯聲明：附帶上訴
    駁回。
二、被上訴人則以：(一)系爭土地原為被繼承人柯田枝即丁○○之
    父所有，地目屬農地，供作種植稻米所用。丁○○早年即隨
    父下田耕作，嗣於62年間柯田枝去世，63年間始將系爭土地
    移轉登記至所有繼承人名下。丁○○為避免主管機關徵收空
    地稅，乃繼續管理種植蓮藕，係屬保存行為，且無妨礙其他
    共有人之權利，所收農作物亦僅供己食用或送人，直至上訴
    人於94年11月間委託律師發函前，系爭土地全體共有人均無
    人異議，應認全體共有人就系爭土地已默示同意由丁○○管
    理、使用。況丁○○已於本件訴訟進行中將雞舍拆除，不再
    對系爭土地為任何耕作行為，應已拋棄占有，即無返還或受
    有占有利得可言。縱認丁○○為無權占有，然其係誤信自身
    有占有權利，而為善意占有人。依民法第952條、第959條規
    定，於訴訟拘束發生日而視為惡意占有人前，自不負返還相
    當租金不當得利責任。再者，縱認丁○○在系爭土地耕作而
    獲利，惟系爭土地地目既為田地，且丁○○種植蓮藕，由他
    人以每年50,000元收購，依土地法之特別法耕地三七五減租
    條例（以下簡稱三七五條例）第2條規定計算，丁○○每年
    之不當得利，即50,000x0.375=18,750元，則上訴人每年得
    請求之金額僅為18,750x2/33=1,136元。(二)戊○○主觀上認
    全體共有人有默示同意丁○○繼續維持柯田枝生前之農地現
    況，而由丁○○管理占有之，故戊○○於93年4、5月間獲丁
    ○○同意提供部分土地後，始搭建鐵皮屋供作車匠有限公司
    之汽車保養場及雜物堆放使用，並非無權占有系爭土地，縱
    認係無權占有，亦屬善意，而對於此項占有使用所獲利益，
    並無不當得利可言。至於系爭水泥地之舖設，係為方便全體
    共有人停車使用，並未設有柵欄或大門，無排除其他共有人
    得隨時使用之可能，故應將水泥地部分之面積排除始為恰當
    。況系爭土地既屬農業保留地，亦無法供作其他用途使用，
    並不因戊○○所搭建之違章鐵皮屋而改變其農業保留地之土
    地價值。故原判決依土地法第97條有關城市地方房屋之租金
    以不超過土地及建築物申報總價年息10%為限之規定，酌定
    於5%之範圍內返還占用期間相當於租金之不當得利，顯屬過
    高等語，資為抗辯。答辯聲明：上訴駁回。並就原審判決主
    文第(一)(四)(五)項部分，提起附帶上訴，聲明：(一)原判決第一、
    四、五項關於命丁○○、戊○○給付部分，與該部分假執行
    之聲請及訴訟費用之裁判均廢棄。(二)上開廢棄部分，上訴人
    在第一審之訴及假執行之聲請均駁回。
三、兩造不爭執之事實（見本院卷第65頁）：
  (一)系爭土地為上訴人、柯建成等三人、訴外人柯凌凌、莊錦
    共有。上訴人之應有部分各為2/33（合計2/11，90年11月20
    日取得所有權，前手為吳柯明子）；柯建成等三人應有部分
    各13/99（均90年11月19日取得所有權，前手為丁○○）；
    戊○○應有部分10/99（91年2月20日取得所有權）；訴外人
    柯凌凌應有部分2/11；訴外人柯李美佐5/99；訴外人莊錦
    應有部分1/11，有土地登記謄本在卷可稽（見原審卷第10頁
    至第21頁）。
  (二)系爭土地如附圖所示321(4)、321-1(3)、320-1(3)即工廠土地
    部分，面積0.0791公頃，供設工廠；320(4)部分即鐵皮屋土
    地部分，面積0.0118公頃，供搭建鐵皮屋；320(A)、320(2)
    、321(2)、321(3)、320-1(1)、321-1(1)、321-1(2)、320-1(2)水
    泥地部分，面積0.0764公頃，舖設水泥作停車場使用；320
    (3)供作雞舍使用（面積0.0052公頃）；320(1)及321(1)即菜園
    土地部分，面積0.1618公頃，供作菜園使用，業據原審至現
    場履勘，並囑託台北縣新莊地政事務所派員測量製有如附圖
    所示複丈成果圖在卷可考（見原審卷第81頁）。前揭工廠、
    鐵皮屋及水泥地均係戊○○同時搭建、舖設；工廠目前由車
    匠公司使用中。雞舍為丁○○所搭建；菜園則於柯田枝去世
    後即由丁○○耕作使用，迄於95年6月8日於原審庭提答辯(三)
    狀表明已將雞舍拆除（見原審卷第136頁至第138頁）並棄耕
    （拋棄占有，單方行為）。
  (三)系爭320-1號土地乃於93年8月27日由系爭320號土地分割出
    ；系爭321-1號土地則於93年8月23日由系爭321-1號土地分
    割出，是以系爭4筆土地自90年11月20日起迄今之申報地價
    並未逾每平方公尺4,320元等情，有土地登記謄本4份及地價
    表6份在卷足佐（見原審卷第52頁至第57頁）。
四、上訴人主張丁○○占用雞舍、菜園土地，戊○○占用鐵皮屋
    、工廠及水泥地土地，無合法正當權源，乃無法律上原因，
    獲有利益，致上訴人即土地共有人受有損害。惟為被上訴人
    所否認，並以前揭情詞置辯，查：
  (一)丁○○、戊○○占用系爭土地是否無正當權源?
  1.按以無權占有為原因，請求返還土地者，占有人對土地所有
    權存在之事實無爭執，而僅以非無權占有為抗辯者，土地所
    有權人對其土地被無權占有之事實無舉證責任，占有人自應
    就其取得占有係有正當權源之事實證明之。又各共有人按其
    應有部分，對於共有物之全部雖有使用收益之權。惟共有人
    對共有物之特定部分使用收益，仍須徵得他共有人全體之同
    意，非謂共有人得對共有物之全部或任何一部有自由使用收
    益之權利。如共有人不顧他共有人之利益，而就共有物之全
    部或一部任意使用收益，即屬侵害他共有人之權利（最高法
    院62年台上字第1803號判例意旨參照）。另民法第1條規定
    ，習慣僅於法律無明文規定時有補充之效力。而各共有人按
    其應有部分，對於共有物之全部，有使用收益之權。且共有
    物除契約另有訂定外，由共有人共同管理之，民法第818條
    、第820條第1項定有明文。則共有人對共有物之特定部分使
    用收益，因涉及共有物使用收益方法之決定，屬共有物管理
    權能範疇，自有民法第820條第1項規定之適用，而無習慣適
    用之餘地。
  2.丁○○占用雞舍、菜園土地部分:
  (1)丁○○就其占用雞舍、菜園土地，並不爭執，惟抗辯稱其自
    幼隨其父柯田枝於系爭土地耕作，並於其父死亡後繼續管理
    、耕作直至上訴人於94年11月間委請律師發函止，所有共有
    人並無異議，應認全體共有人默示同意將系爭土地交由被上
    訴人柯田枝管理、使用，此符當時農業社會之常情。惟上訴
    人否認全體共有人有默示同意丁○○使用雞舍、菜園土地。
    揆諸前開說明，丁○○就全體共有人有默示同意其使用該土
    地乙節，應負舉證之責。
  (2)按所謂默示之意思表示，係指依表意人之舉動或其他情事，
    足以間接推知其效果意思者而言，若單純之沉默，則除有特
    別情事，依社會觀念可認為一定意思表示者外，不得謂為默
    示之意思表示（最高法院29年上字第762號判例意旨參照)。
    本件丁○○主張其自幼即隨父柯田枝於系爭土地耕作，全體
    共有人均無異議，足可推知上訴人有默示同意丁○○使用云
    云。惟丁○○就上訴人或其前手究竟有何舉動或其他情事，
    足以間接推知上訴人有同意丁○○占用雞舍、菜園土地之事
    實，既未能舉證以明其實，斷難徒憑丁○○在系爭雞舍或菜
    園占用耕作，而上訴人或其他共有人遲未訴請上訴人還地之
    單純沉默，遽以推論上訴人或其他共有人有默示同意丁○○
    使用雞舍或菜園土地，丁○○主張上訴人及其他共有人有默
    示同意其使用土地，殊難採信。至丁○○未得上訴人及其他
    共有人全體同意使用雞舍、菜園土地，至為明確，故丁○○
    聲請訊問證人柯粧、柯李美佐、柯凌凌證明其於該土地有分
    管協議云云，核無必要，併此敘明。
  (3)又共有物之保存行為係指以防止共有物之滅失、毀損或其權
    利喪失、限制等為目的，維持其現狀之行為。舉凡共有物之
    簡易修繕，如共有房屋屋頂漏雨時之簡易修補，門窗玻璃破
    碎之換修，或出典之共有物行使回贖權（大理院10年上字第
    9號判例意旨參照）或受領共有物之交付，共有動產放置在
    外，有日曬雨淋之虞，而為收拾之行為均屬之。此種行為，
    於共有人均有利無害，且性質上多須急速為之，方不致坐失
    良機，故民法第820條第2項規定，共有人可不問其餘共有人
    之意思如何，得單獨為之。本件丁○○於系爭土地長期占有
    耕作使用，此為丁○○所不爭，已如前述，故丁○○顯為自
    己利益而占用該土地，而排除上訴人及其他共有人之占有使
    用，其於其他共有人並無任何利益可言，且其占用雞舍及菜
    園土地養雞耕作，並非急速，則丁○○為使用該土地，自可
    與其他共有人協議為之，詎其未得他共有人同意而占用為已
    營利，自屬無權占用。丁○○主張其免系爭土地成荒被徵收
    空地稅，致減損系爭土地價值，始在系爭土地蓋雞舍、種菜
    ，其所為係屬保存行為，其單獨為之，而無須得共有人全體
    同意云云，顯屬無稽。
  (4)又善意占有人，推定其為適法所有之權利，得為占有物之使
    用、收益，民法第952條定有明文。關於占有人對於回復請
    求權人的權利義務，民法係以占有人之善意或惡意為體系構
    成因素，而通常善意、惡意之分別，僅以不知或知之為已足
    ，然關於占有之規定，善意僅不知其無占有之權源尚有未足
    ，更須誤信為有權占有，且無懷疑而後可。本件丁○○未得
    其他共有人同意占用雞舍及菜園之土地，且排除其他共有人
    之利用，已如前述，是其主觀已知悉其無占用之權利，而為
    惡意占有人至明，丁○○主張其為善意占有人，於上訴人起
    訴前，就雞舍、菜園土地有使用、收益之權，故不負返還不
    當得利之義務云云，殊難採信。
  3.戊○○占用鐵皮屋、工廠、水泥地部分：
  (1)戊○○主張其於93年4月、5月經有權使用系爭土地之丁○○
    同意後，始搭建鐵皮屋供車匠公司做汽車保養場及堆放雜物
    使用，且系爭土地歷年來即由丁○○耕作占用，各共有人均
    無異議，是戊○○主觀上認為全體有人均默示同意由丁○○
    占用系爭土地，故戊○○顯善意占有人，自無不當得利可言
    。又戊○○係於94年4月、5月始單純舖設水泥，以方便全體
    共有人停車使用，無排除他共有人使用云云，惟為上訴人所
    否認。
  (2)查，丁○○就系爭土地使用並無默示分管協議，丁○○占用
    雞舍、菜園土地，乃無合法正當權源，已如前述，則戊○○
    主張其使用鐵皮屋、工廠、水泥土地係經丁○○同意下而為
    ，既係未經有權占有人之同意，亦未經全體共有人同意，其
    占用仍屬無權占用，戊○○主張其有權占有該土地云云，殊
    難採信。
  (3)又戊○○自陳係經丁○○同意使用鐵皮屋、工廠及水泥土地
    ，既係未經合法授權而占用，且戊○○本身為系爭土地之共
    有人之一，亦知悉其未經全體共有人同意而占用，揆諸前開
    說明，其知悉其為無權占用甚明，戊○○主張其為善意占有
    人，無不當得利云云，無足可取。
  (4)另上訴人主張戊○○在系爭土地舖設水泥，供作車匠公司經
    營修車廠進出及停車使用，有上訴人提出之照片在卷可考（
    見原審卷第22頁至第24頁），並為戊○○所不爭，則該水泥
    地顯係為車匠公司使用，顯有排除系爭土地其他共有人之管
    理、使用至明。戊○○抗辯稱其無排除其他共有人之利用云
    云，顯屬無據，不足為採。
  (5)上訴人以戊○○在系爭土地上搭蓋鐵皮屋、工廠及舖設水泥
    ，而無權占用該土地，乃訴請戊○○拆除鐵皮屋、工廠後，
    將該土地併同水泥土地交還上訴人及其他共有人，經原審判
    決戊○○敗訴在案（見原審判決主文第三項），戊○○就此
    敗訴部分，未據聲明不服而告確定，是戊○○復主張其有權
    占有鐵皮屋、工廠及水泥土地云云，顯不足採。
  (二)丁○○、戊○○占用系爭土地所得之利益為何？
  1.按依不當得利之法則請求返還不當得利，以無法律上之原因
    而受利益，致他人受有損害為其要件，故其得請求返還之範
    圍，應以對方所受之利益為度，非以請求人所受損害若干為
    準。又無權占有他人土地，可能獲得相當於租金之利益為社
    會通常之觀念（最高法院61年台上字第1695號判例意旨參照
    ）。是請求人請求無權占有人返還占有土地所得之利益，原
    則上應以相當於該土地之租金額為限。
  2.丁○○部分：
  (1)按土地法第110條第1項固規定地租不得超過地價百分之八，
    但係指三七五條例施行前之耕地地租而言，若施行後既有該
    條例第2條之規定，自應優先於土地法而適用（最高法院56
    年台上字第650號判例意旨參照）。故三七五條例雖優先於
    土地法第110條第1項規定之適用，惟三七五條例係為保護佃
    農，調整業佃間權利義務，協助達成耕者有其田目的之法律
    。本件系爭土地地目雖屬田，惟兩造就系爭土地既未訂定三
    七五租約，且丁○○係就占用雞舍及菜園土地，係屬惡意占
    有人，其雖有種植疏菜，但其另搭建有雞舍，故於計算其占
    用菜園、雞舍土地之利益時，自不受三七五減租條例第2條
    規定之保護，而仍適用土地法第110條第1項之規定，合先敘
    明。又以（耕地  租用）地租不得超過地價百分之八，約定
    地租或習慣地租超過地價百分之八者，應比照地價百分之八
    減定之，前項地價指法定地價，未經依規定地價之地方，指
    最近三年之平均地價。土地法第110條第1項、第3項定有明
    文。而又法定地價，依土地法第148條規定，係指土地所有
    權人依土地法所申報之地價而言。
  (2)查，丁○○占用系爭土地之面積為1,670平方公尺（52+1,61
    8=1,670），而系爭土地於其占有期間（90年11月20日起至
    95年6月8日止，共4.58年）之法定地價（即申報地價）每平
    方公尺均未逾4,320元，已如兩造不爭執事實(三)所述，以丁
    ○○占有系爭菜園土地達1,618平方公尺，即489.445坪，範
    圍可謂相當廣大，且依上訴人提出之現場照片所示（見原審
    卷第25頁），丁○○種植之農作相當整齊、茂盛，收成頗豐
    ，其顯非僅供己及親友食用至明，丁○○抗辯稱其僅單純係
    供己及親友食用云云，不足採信。又系爭土地面臨4米巷道
    ，附近有輔仁大學及市場，有原法院履勘現場筆錄在卷可稽
    （見原審卷79頁至第80頁），且系爭土地雖位於巷道內約10
    公尺內，惟出巷道後即為二省道，四周工廠林立，工商繁榮
    程度甚高，有上訴人提出現場附圖、照片在卷可考（見本院
    卷第69頁至第76頁），並為被上訴人所不爭執（見本院卷第
    64頁反面），故系爭土地位於交通便利，經濟繁榮之地段，
    爰審酌上揭系爭土地附近繁榮程度，及丁○○占用系爭利用
    之情形，認丁○○為占用雞舍及菜園土地之不當得利，應依
    土地法第110條第1項規定申報地價年息百分之二計算為適當
    。上訴人請求依土地法第110條第1項規定之申報地價百分之
    四計算，丁○○抗辯應依三七五條例計算其不當得利云云，
    均不足採。則依上揭標準計算，丁○○自90年11月20日起至
    94年12月6日（起訴狀繕本送達日）止共4年又17日 (即4.04
    7年，年以下計算至小數點第三位，下同），上訴人請求丁
    ○○給付不當得利為35,390元(1,670X4,320X2%X2/33X4.04
    7=35,389.9，元以下四捨五入，下同），及其自起訴狀繕本
    送達翌日即94年12月7日起之法定遲延利息，暨自94年12月7
    日至95年6月8日共計184日即0.504年（原審計算0.53年顯有
    誤算)，上訴人請求丁○○給付之不當得利為4,407(1,670X4
    ,320X2%X2/33X0.504=4,407.3 元)，合計共39,797元，應予
    准，逾此範圍請求，不應准許。
  3.戊○○部分：
  (1)按城市地方房屋之租金，以不超過土地及其建築物申報總價
    年息百分之十為限。前揭規定，於租用基地建築房屋均準用
    之，土地法第97條第1項、第105條定有明文。而其所謂土地
    價額，依土地法施行法第25條規定，係指法定地價而言。又
    法定地價，依土地法第148條規定，係指土地所有權人依土
    地法所申報之地價而言。
  (2)查，系爭土地雖係農業用地，惟戊○○搭建鐵皮屋、工廠及
    水泥既供營業使用，非僅一般住宅使用，則上訴人主張應比
    照土地法第105條方式計算相當於租金之利得，衡情並無不
    合。茲戊○○占用系爭土地搭建鐵皮屋及工廠營利，且依系
    爭土地位處交通便利、地處繁榮之地段，已如前述，爰審酌
    系爭土地附近繁榮程度，及戊○○占用系爭土地利用之情形
    ，認戊○○占用鐵皮屋、工廠及水泥土地所受利益，應依土
    地法第105條規定法定地價年息百分之六計算為適當。則戊
    ○○占用鐵皮屋118平方公尺、工廠791平方公尺、水泥地76
    4平方公尺，共計1, 673平方公尺，則上訴人請求戊○○自
    93年5月1日起至95年3月31日止計1年11月即1.917年之不當
    得利為50,381元（1,673X4,320X6%X2/33X1.917=50,381.2）
    ，上訴人請求戊○○自95年4月22日（追加起訴狀送達翌日
    ）至返還前揭占用土地之日止，按月請求戊○○給付2,190
    元（1,673X4,320X6%X2/33/12=2,190.1），為有理由，應予
    准許，逾此範圍請求，則屬無據，不應准許。
五、綜上所述，上訴人主張丁○○占用雞舍、菜園土地，戊○○
    占用鐵皮屋、工廠及水泥地，無合法正當權源，應可採信。
    被上訴人抗辯稱其為有權占用，不足為採。則上訴人主張被
    上訴人占用前揭土地，無合法正當權源，受有利益，致上訴
    人受有損害，並依民法第179條規定，各請求丁○○給付39,
    797元，其中35,390元自94年12月7日起至清償日止，按週年
    利率百分之五計算之法定遲延利息；請求戊○○各給付50,3
    81元，及自95年4月22日起至返還其占用鐵皮屋、工廠及水
    泥地止，按月給付2,190元，為有理由，應予准許，逾此範
    圍請求，為無理由，不應准許。原審就上開應准許部分，僅
    判決丁○○應給付上訴人各6,005元，及其中5,310元自94年
    12月7日之法定遲延利息，戊○○應給付上訴人各42,050元
    本息，及自95年4月22日起至返還鐵皮屋、工廠及水泥地土
    地之日止，按月給付1,825元，尚有未洽，上訴人上訴意旨
    就此部分指摘原判決此部分不當，求予廢棄改判，為有理由
    ，爰由本院將此部分予以廢棄，命丁○○再給付上訴人各33
    ,792 元（39,797-6,005=33,792)，及其中30,080元 (35,39
    0-5,310=30,080)自94年12月7日起至清償日止按週年利率百
    分之五計算之利息，戊○○應再給付上訴人8,331元（50,38
    1-42,050=8,331）本息，及自95年4月22日起至返還鐵皮屋
    、工廠及水泥土地之日止，按月再給付上訴人各365元（2,1
    90-1,825=365），改判如主文第二、三項所示。至上訴人請
    求不應准許部分，原判決為上訴人敗訴之判決，並駁回其假
    執行之聲請，經核於法並無不合，上訴意旨求予廢棄改判，
    為無理由，應駁回其上訴。另原審判命被上訴人給付部分，
    於法並無不合，被上訴人附帶上訴意旨指摘原判決不當，求
    予廢棄改判，為無理由，應駁回其附帶上訴。
六、本件事證已明，兩造其餘攻擊防禦方法及未經援用之證據，
    經本院審酌後，核與本件之結論，不生影響，爰不一一贅述
    ，附此敘明。
七、據上論結，本件上訴為一部有理由，一部無理由，被上訴人
    之附帶上訴為無理由，依民事訴訟法第450條、第449條第1
    項、第79但書、第85條第1項前段、第78條，判決如主文。
中    華    民    國    95    年    12    月    12     日
                    民事第十一庭
                        審判長法  官  鄭雅萍
                              法  官  林恩山
                              法  官  蘇芹英
正本係照原本作成。
不得上訴。
中    華    民    國    95    年    12    月    12    日
                              書記官  林初枝


司法院資訊處製作；財團法人民間司法改革基金會備份。
